最高法院刑事判決            一○○年度台上字第五○四九號
上  訴  人  郭姵君
上列上訴人因偽造文書等罪案件，不服台灣高等法院中華民國一
○○年六月九日第二審判決（九十九年度上訴字第四三四二號，
起訴案號：台灣士林地方法院檢察署九十九年度偵字第七八○四
號），提起上訴，本院判決如下：
    主  文
上訴駁回。
    理  由
一、行使偽造文書部分：
按刑事訴訟法第三百七十七條規定，上訴於第三審法院，非以判
決違背法令為理由，不得為之。是提起第三審上訴，應以原判決
違背法令為理由，係屬法定要件。如果上訴理由書狀並未依據卷
內訴訟資料，具體指摘原判決不適用何種法則或如何適用不當，
或所指摘原判決違法情事，顯與法律規定得為第三審上訴理由之
違法情形，不相適合時，均應認其上訴為違背法律上之程式，予
以駁回。本件原判決撤銷第一審不當之判決，改判依想像競合犯
關係，從一重論處上訴人郭姵君犯行使偽造私文書罪刑。已詳敘
認定犯罪事實之依據及憑以認定之理由。並對如何認定上訴人所
犯行使偽造私文書罪及詐欺取財罪等二罪，係犯意各別、行為互
殊，應予分論併罰，已依據卷內資料予以說明。從形式上觀察，
原判決並無任何違背法令之處。查刑事訴訟法第三百七十條前段
規定：「由被告上訴或為被告之利益而上訴者，第二審法院不得
諭知較重於原審判決之刑」，即所謂不利益變更之禁止。此限制
於檢察官為被告之不利益而合法上訴者，不適用之。原判決以檢
察官上訴有理由，將第一審判決撤銷改判，諭知較重於第一審判
決之刑，於法並無不合。又刑之量定，屬法院職權裁量之事項，
原判決已以行為人之責任為基礎，斟酌刑法第五十七條各款所列
情狀，敘明上訴人雖於第一審審理期間返還告訴人林文鑫部分款
項，並成立和解，然於第一審判決後，至原審審理程序開始前，
皆未還款，難認確有悔意及還款誠意等各情，而為刑之量定，既
未逾越法定範圍，又未濫用其職權，即不得遽指為違法。上訴意
旨未依據卷證資料，具體指摘原判決如何違背法令，置原判決之
論敘於不顧，徒為事實上之爭辯，並對原審採證認事及其他自由
裁量之職權行使，任意指摘，難謂已符合首揭法定上訴要件。其
此部分上訴違背法律上之程式，應予駁回。
二、詐欺取財部分：
刑事訴訟法第三百七十六條所列各罪之案件，經第二審判決者，
不得上訴於第三審法院，法有明文。上訴人另犯詐欺取財罪部分
，原審係依刑法第三百三十九條第一項論處罪刑，核屬刑事訴訟
法第三百七十六條第四款之案件。依首開說明，既經第二審判決
，自不得上訴於第三審法院，上訴人猶提起上訴，顯為法所不許
，應併駁回之。
據上論結，應依刑事訴訟法第三百九十五條前段，判決如主文。
中    華    民    國  一○○  年    九    月   十五   日
                      最高法院刑事第十一庭
                          審判長法官  陳  世  淙  
                                法官  陳  東  誥  
                                法官  何  菁  莪  
                                法官  施  俊  堯  
                                法官  洪  曉  能  
本件正本證明與原本無異
                                      書  記  官  
中    華    民    國  一○○  年    九    月   十九   日
                                                     M